【裁判字號】    98,交聲,2573
【裁判日期】    981228
【裁判案由】    違反道路交通管理處罰條例聲明異議
【裁判全文】
臺灣桃園地方法院交通事件裁定        98年度交聲字第2573號
原處分機關  交通部公路總局新竹區監理所桃園監理站
異  議  人
即受處分人  甲○○
代  理  人  丙○○
上列異議人即受處分人因違反道路交通管理處罰條例案件，對於
交通部公路總局新竹區監理所桃園監理站民國98年9 月25日所為
之處分（原處分案號：桃監裁罰字第裁52-Z00000000號）聲明異
議，本院裁定如下：
    主  文
異議駁回。
    理  由
一、原處分意旨略以：異議人即受處分人甲○○（下稱異議人）
    駕駛車牌號碼5789-VT 號自用小客車，於民國98年7 月11日
    13時18分許，在國道一號高速公路南下路段28.6公里處，為
    警舉發「汽車行駛高速公路超過規定最高速限（20公里以上
    未滿40公里）」。原處分機關認異議人違反道路交通管理處
    罰條例第33條第1 項第1 款之規定，於98年9 月25日裁處罰
    鍰新臺幣（以下同）4,500 元，並記違規點數1 點。
二、聲明異議意旨略以：警員從未提示測速照相儀予異議人觀視
    ，亦未給異議人確認所逾越的時速為何，復未解釋為何以上
    開儀器足資認定異議人當時的車速確為126 公里？異議人簽
    名於紅單上，僅係因另有公辦，求為速離該地，是以簽名表
    示曾經接受攔查，不代表承認測試結果，亦不表示異議人承
    認超速，如裁罰機關不能解釋證明異議人於違規時、地，確
    曾超速至126 公里，自應撤銷原處分，諭知異議人不罰云云
    。
三、按汽車行駛高速公路及快速公路，應依速限標誌指示；又汽
    車行駛於高速公路、快速公路或設站管制之道路，不遵使用
    限制、禁止、行車管制及管理事項之管制規則，行車速度超
    過規定之最高速限或低於規定之最低速限者，處汽車駕駛人
    3,000 元以上6,000 元以下罰鍰，並記違規點數1 點，高速
    公路及快速公路交通管制規則第5 條第1 項前段、道路交通
    管理處罰條例第33條第1 項第1 款、同條例第63條第1 項第
    1 款分別定有明文。
四、本院查：
（一）異議人駕駛上開自用小客車，於前揭時、地，經警員以雷
      射測速儀測得在行車速度為100 公里之路段，以128 公里
      之速度行駛之事實，業據證人即舉發警員乙○○在本院具
      結證稱：伊當時停在國道一號高速公路南下車道28.6公里
      處執行交通違規勤務，當時異議人駕車行駛在中外車道，
      該處有一個彎，伊用肉眼看覺得該車較其他車輛之車速快
      ，即用雷射測速儀器去鎖定該車，伊所使用的雷射測速儀
      器一次只能鎖定一部車作測速，測得速度為128 公里，測
      距為179.2 公尺，伊即將該車攔停於外側路肩，告知駕駛
      人已違規超速，將數據讓駕駛人看，請其出示駕照、行照
      。伊在執行勤務，將超速的駕駛人攔停後，一定會將測得
      數據給駕駛人看，但異議人被攔停後，向伊表示其未超速
      ，不太想看數據，且一直跟伊要照片，但本案所使用的測
      速儀器係非照相式的，所以沒有辦法提供照片，異議人還
      向伊抱怨，因為其開的車比較好，所以伊才會將其攔停等
      語明確（見本院卷第14-15 頁）；而舉發本件違規所使用
      之雷射測速儀器，經經濟部標準檢驗局檢定合格，此有檢
      定合格證書影本（檢定合格單號碼：J0GB0000000 、檢定
      日期：97年10月23日、有效期限：98年10月31日）1 紙附
      卷為憑（參本院卷第18頁），依本院審理違反道路交通管
      理處罰條例聲明異議案件之職務上所知悉事項，執行舉發
      違反道路交通管理事件之超速事件時，依其作業方式所使
      用之雷射測速儀器雖未配有照相之功能，但雷射測速器材
      係國外測量行駛中車輛車速最先進之科學儀器，本案所使
      用之雷射測速儀尚未逾越檢定合格期間，儀器本身即具有
      高度準確性，足見當日異議人所駕車輛行車速度確達每小
      時128 公里，超出該路段每小時100 公里之最高速限，已
      堪認定。
（二）異議人固以前開情詞置辯，惟經本院勘驗證人黃世明提出
      之攔停異議人後之錄音光碟，異議人與證人黃世明有以下
      對話內容：
      警：98年7月11日5789-VT，…行速128公里，你超速了，
          限速100 ，測到你的車速128 公里喔！110 以上就會
          取締了喔，麻煩你出示一下駕、行照。
      異議人：我沒有超速。
      警：怎麼樣？
      異議人：我沒有超速啊！
      警：我們這個雷測槍一次只能鎖定一部車來測速度，透過
          這個鏡頭去瞄準你的車子，你的車子會出現在這個鏡
          頭裡面，你走在中外車道第二線的時候，這樣過彎過
          來的時候，我們用眼睛看的時候，就看你車速蠻快，
          才用雷射槍去測你的速度，測出來是128 公里，你自
          己注意一下，我們都有放寬了，我用眼睛看，就看到
          你的速度蠻快。
      異議人：因為後面有車子，我當然要那個，不然他撞到我
              怎麼辦，我要轉彎了一定要快一點啊！
      警：請你注意一點，出示一下駕照好嗎，我們都已經有放
          寬了，不好意思哦！
      異議人：別人都開得比我快，他們都沒事，你們都故意找
              人家麻煩，要什麼證件啦！
      警：請你車上稍等一下，我們要依你的違規開單。
      異議人：我又沒有超速，你憑什麼說我超速。
      警：那你有問題，我們用雷射槍測到你的速度。
      異議人：那你有照到照片嗎？
      警：這個雷射槍沒有照相的功能，你可以…
      異議人：你不能這樣說啊！
      警：你可以申訴、聲明異議好不好，我們只是執行我們的
          勤務而已。
      異議人：而且那麼多台車，每一台車也比我快。
      警：我就說從這個鏡頭可以去看你的車，我不知道之前人
          家怎麼開，但是過彎之後，我看到你的車子速度蠻快
          。
      異議人：過彎，我當然是要開快一點，我不開快一點，他
              撞到我怎麼辦，你不能這樣說，那有人過彎...
      警：我看你的車…速限是100 ，110 以上我們才會取締，
          我沒有測到速度，我不會去攔他，有測到速度，我才
          會去攔。
      異議人：你們就是這樣，故意找人家麻煩，看到人家開這
              種車。
      警：你不要這樣講，我們只是執行我們的工作而已。
      異議人：對啊，我在趕時間，你把我攔下來，我乾脆，我
              剛才也是尊重你們我才停下來，不然我根本就沒
              有什麼事情，為什麼要停下來。
      警：你已經超速違規了。
      異議人：你沒有照到我，怎麼知道是我，而且我已經尊重
              你停下來了。
      警：我就說，我也明白跟你講，這個沒有那個照相的功能
          。
      異議人：你不能這樣啊！
      警：我確實是測到你超速了。
      異議人：這麼多台，你怎麼知道是我超速。
      警：我跟你講，你的權利就是申訴、聲明異議，好不好，
          我只是執行我們的工作。
      異議人：你看那一台沒有超速。
      警：那個那會超速，我們看習慣了，那個速度根本不快好
          不好，你不要這樣子好不好。
      異議人：我覺得你們都故意的，看到人家開這種車。
      警：什麼故意的，就是測到你的速度才會去攔你啊！
      異議人：我速度怎樣，我是要換車道，我是因為你們在那
              邊。
      警：最高速限是100 ，已經…
      異議人：你看這一台比我快。
      警：那一台比你快，這那會快。
      異議人：那為什麼要把我攔下來，我女兒現在感冒，我要
              趕快送他到醫院。
      警：我跟你講，申訴、聲明異議好不好。
      異議人：我一定會聲明異議，你沒有照到我，你一直說是
              我。
      警：我就說這裡面可以。
      異議人：你不能這樣講啊，我是因為你攔我才停下車，因
              為我不知道你要幹嘛！
      警：你的權利就是申訴、聲明異議，都告訴你了，不需要
          為了這個，我們在執行勤務。
      異議人：我們是守法的公民。
      警：請你在車上稍等一下啦！
      異議人：因為我小孩感冒要趕著送他去醫院，你現又說要
              叫我在車子裡面。
      警：行速是128 ，測距是179.2 ，我跟你講，你沒有超速
          ，我們不會去攔你，你自己注意一下速限好嗎，我們
          都有放寬了。
      異議人：然後你們都是這樣子，看到人家開這種車，故意
              把他攔下來，我根本沒有超速，而且你根本沒有
              照到我。
      警：什麼開這種車，你看一下，在這裡簽收紅單喔，還是
          我們用郵寄的。
      異議人：反正已經被你們抓到，而且我現在趕時間，你們
              還把我攔下來。
      警：我現在說請你簽名，你願意簽收這張紅單嗎？還是我
          …
      異議人：那我還能怎樣，你都已經叫我簽了。
      警：好啦，不要這樣啦。
      異議人：我女兒現在發燒，要送他去醫院，你們現在這樣
              子。
      警：我們只是在執行我們勤務而已，不要這樣子好不好。
      異議人：而且我是尊重你們才停下來的，我跟你講我才不
              會繳這張錢咧。
      警：好啦，5 天以後15天以內到郵局繳。
      異議人：你根本不能證明是我啊，我為什麼要繳。
      警：你不繳，申訴、聲明異議喔，你不要放到過期了。
      異議人：我為什麼要繳。
      警：那你就聲明異議好了，由法官來裁處好不好，我不想
          說為了執行勤務跟你有什麼爭執好不好，你趕時間，
          你路肩加速，要自己注意安全。
      （詳見本院卷第20-25 頁），是由前開對話內容可知，證
      人黃世明確在使用雷射測速儀器測得異議人超速行駛後，
      在將異議人攔停，即向異議人告知違規事實，並在異議人
      表示其並未超速行駛後，以其使用之雷射測速儀器向異議
      人解釋測速方式，及該測速儀器並非照相式，無法提供採
      證照片等情，足見證人黃世明並非「不提示」或「未提示
      」雷射測速儀器予異議人確認超速行駛之事實，而係異議
      人要求證人黃世明交付所使用雷射測速儀器無法提供之測
      速照片，且認為除非有照片為證，否則無法認同有何超速
      之違規事實，是異議人執此為辯，洵非有據。
五、綜上所述，異議人確有行駛於高速公路，行車速度超過規定
    之最高速限之違規行為，原處分機關依道路交通管理處罰條
    例第33條第1 項第1 款、第63條第1 項第1 款及違反道路交
    通管理事件統一裁罰基準表之規定，裁處異議人罰鍰4,500
    元，並記違規點數1 點，核無違誤，本件異議人之異議為無
    理由，應予駁回。
據上論斷，應依道路交通管理處罰條例第87條第2 項、道路交通
案件處理辦法第19條，裁定如主文。
中    華    民    國    98    年    12    月    28    日
                        交通法庭  法  官  許雅婷
以上正本證明與原本無異。
如不服本裁定，應於裁定送達後5日內向本院提出抗告狀。
                                  書記官  吳玉蘭
中    華    民    國    98    年    12    月    28    日


司法院資訊處製作；財團法人民間司法改革基金會備份。
